臺灣桃園地方法院刑事裁定　　　　　　 110年度聲再字第58號
再審聲請人
即受判決人　林偉軒



上列聲請人即受判決人因詐欺等案件，對於本院於民國108 年4
月30日所為106 年訴字第80號確定判決（偵查案號：臺灣桃園地
方檢察署104 年度少連偵字第113 號），聲請再審，本院裁定如
下：
    主  文
再審之聲請駁回。
    理  由
一、聲請意旨略以：㈠本案審理中承審法官張宏任法官不斷使用
    「誘導」或多次以類似脅迫等不平常方式詢問案情，然聲請
    人患有嚴重性反社會人格等精神疾病，有國軍高雄醫院及亞
    東醫院精神鑑定報告可佐，足以證明聲請人精神狀況不穩導
    致應訊時之脫序行為，而非故意使然，判決書第23頁第10行
    至14行中段所述恐有誤會。㈡本案中多次出現「不明男子」
    ，各擔任不同要職，如把風、取款、發放工作手機、車資等
    ，此揭「不明男子」均為集團中重要成員，為何本案許多車
    手均能指認上游，或另一位搭擋，可見該集團成員簡單，為
    何會出現許多「不明男子」，由此可見證人之證詞尚有不實
    之處。㈢判決書第3 頁下方之「甲男」係同案被告嚴俊岳，
    判決書第5 頁第9 行之「乙男」係聲請人，第6 頁第3 行之
    「丙男」係嚴俊岳，第7 頁第1 行之「丁男」係聲請人，以
    上均係原審未審查之處，足以影響刑度。㈣本案係因聲請人
    遭「黑吃黑」，就一般犯罪人心態，多一事不如少一事之態
    度，聲請人由警方救出後，大可不必擔承犯行，其至以私人
    恩怨結束即可，警方就大有可能忽略此案，而非原審認定逼
    不得已才自首案情。以上各情可傳喚呂明賢、嚴俊岳、韓沛
    勳，甚至黃永輝小隊長到庭作證。為此依刑事訴訟法第420
    條第1 項第1 款、第2 款、第6 款規定提起再審云云。
二、按有罪之判決確定後，有下列情形之一者，為受判決人之利
    益，得聲請再審：一、原判決所憑之證物已證明其為偽造或
    變造者。二、原判決所憑之證言、鑑定或通譯已證明其為虛
    偽者。三、受有罪判決之人，已證明其係被誣告者。四、原
    判決所憑之通常法院或特別法院之裁判已經確定裁判變更者
    。五、參與原判決或前審判決或判決前所行調查之法官，或
    參與偵查或起訴之檢察官，或參與調查犯罪之檢察事務官、
    司法警察官或司法警察，因該案件犯職務上之罪已經證明者
    ，或因該案件違法失職已受懲戒處分，足以影響原判決者。
    六、因發現新事實或新證據，單獨或與先前之證據綜合判斷
    ，足認受有罪判決之人應受無罪、免訴、免刑或輕於原判決
    所認罪名之判決者。前項第1 款至第3 款及第5 款情形之證
    明，以經判決確定，或其刑事訴訟不能開始或續行非因證據
    不足者為限，得聲請再審。第1 項第6 款之新事實或新證據
    ，指判決確定前已存在或成立而未及調查斟酌，及判決確定
    後始存在或成立之事實、證據。刑事訴訟法第420 條定有明
    文。
三、本院查：
  ㈠刑事訴訟法第420 條第1 項第1 款、第2 款所定原確定判決
    所憑之證物為偽造、變造或所憑之證言為虛偽，作為提起再
    審聲請之原因者，如未提出證物經判決確定為偽造、變造或
    證人經判決確定為偽證，或其刑事訴訟之不能開始、續行，
    非因證據不足之證明者，即應以裁定駁回其再審之聲請。本
    件聲請人雖以原確定判決有刑事訴訟法第420 條第1 項第1
    款、第2 款之再審事由提起再審，惟觀諸聲請人之聲請再審
    狀所載，均僅空言主張有該2 款再審事由，全未提出原確定
    判決所憑之證物為偽造、變造或所憑之證言為虛偽之確定判
    決，亦未提供任何替代確定判決之刑事訴訟不能開始或續行
    ，且相當於確定判決證明力之證據資料，核與刑事訴訟法第
    420 條第1 項第1 款、第2 款、第2 項規定之要件不符，其
    聲請再審之程式違背規定。
  ㈡又得據為受判決人之利益聲請再審之「新事實」、「新證據
    」，固不以有罪判決確定前已存在或成立而未及調查斟酌者
    為限，其在判決確定後始存在或成立之事實、證據，亦屬之
    ；然該事實、證據，仍須於單獨觀察，或與先前之證據綜合
    判斷後，得以合理相信其足以動搖原確定之有罪判決，使受
    有罪判決之人應受無罪、免訴、免刑或輕於原判決所認罪名
    之判決者，始足當之。此所謂「輕於原判決所認罪名」，係
    指與原判決所認之罪名比較，其法定刑較輕之相異罪名而言
    ；至於同一罪名之有無加減刑罰原因，如自首、未遂犯、累
    犯等刑之加減，僅影響科刑範圍，惟其罪質並無改變，即與
    罪名是否相異無關，自不得據為聲請再審之原因。本件聲請
    人主張其非原確定判決所認定之逼不得已始自首案情部分，
    顯係爭執同一罪名有無加減刑罰之原因，既非主張應變更原
    確定判決所認罪名，另成立法定刑較輕的相異罪名，且刑法
    第62條自首之減刑本即屬法院裁量事項，該案復無其他自首
    應免除其刑之規定；而聲請人所稱其患有嚴重性反社會人格
    之精神疾病始致其應訊時之脫序行為，或原確定判決所載「
    甲男」、「丙男」係同案被告嚴俊岳，「乙男」、「丁男」
    則為聲請人部分，均非主張應變更原確定判決所認罪名。是
    聲請意旨所指，即與刑事訴訟法第420 條第1 項第6 款之「
    足認受有罪判決之人應受無罪、免訴、免刑或輕於原判決所
    認『罪名』之判決」要件不符，聲請人援引該款規定聲請再
    審，顯無理由。
  ㈢綜上所述，聲請人並未提出認定原確定判決所憑之證物為偽
    造、變造或所憑之證言為虛偽之確定判決，復未提出上開事
    項之刑事訴訟不能開始或續行非因證據不足之證明資料，此
    部分聲請再審之程序顯與法定程式相違；其餘再審理由，核
    與刑事訴訟法第420 條第1 項第6 款之要件不符，該部分再
    審聲請並無理由，應予駁回。
四、末按聲請再審之案件，除顯無必要者外，應通知聲請人及其
    代理人到場，並聽取檢察官及受判決人之意見。但無正當理
    由不到場，或陳明不願到場者，不在此限。前項本文所稱「
    顯無必要者」，係指聲請顯屬程序上不合法且無可補正或顯
    無理由而應逕予駁回，刑事訴訟法第429 條之2 、法院辦理
    刑事訴訟案件應行注意事項第177 條之4 定有明文。然本件
    再審聲請既有上述違背規定之處，且明顯可以判斷顯無理由
    ，本院認無踐行通知聲請人到場並聽取檢察官意見等程序之
    必要，附此敘明。
據上論斷，依刑事訴訟法第433 條前段、第434 條第1 項，裁定
如主文。
中    華    民    國   110    年    11    月    19    日
                  刑事第八庭  審判長法  官  許雅婷
　
                                    法  官  徐雍甯
　
                                    法  官  葉作航
以上正本證明與原本無異。
如不服本裁定，應於裁定送達後10日內向本院提出抗告狀。
                                    書記官  蔡紫凌
中    華    民    國   110    年    11    月    19    日